【裁判字號】    98,裁,2173
【裁判日期】    980910
【裁判案由】    巷道爭議
【裁判全文】
最  高  行  政  法  院  裁  定
                                      98年度裁字第2173號
上  訴  人  甲○○
訴訟代理人  鄒孟昇  律師
被 上訴 人  桃園縣政府
代  表  人  乙○○
上列當事人間巷道爭議事件，上訴人對於中華民國98年5月14日
臺北高等行政法院97年度訴字第2364號判決，提起上訴，本院裁
定如下：
    主  文
上訴駁回。
上訴審訴訟費用由上訴人負擔。
    理  由
一、按對於高等行政法院判決之上訴，非以其違背法令為理由，
    不得為之，行政訴訟法第242條定有明文。依同法第243條第
    1項規定，判決不適用法規或適用不當者，為違背法令；而
    判決有同條第2項所列各款情形之一者，為當然違背法令。
    是當事人對於高等行政法院判決上訴，如依行政訴訟法第24
    3條第1項規定，以高等行政法院判決有不適用法規或適用不
    當為理由時，其上訴狀或理由書應有具體之指摘，並揭示該
    法規之條項或其內容；若係成文法以外之法則，應揭示該法
    則之旨趣；倘為司法院解釋或本院之判例，則應揭示該判解
    之字號或其內容。如以行政訴訟法第243條第2項所列各款情
    形為理由時，其上訴狀或理由書，應揭示合於該條項各款之
    事實。上訴狀或理由書如未依此項方法表明，或其所表明者
    與上開法條規定不合時，即難認為已對高等行政法院判決之
    違背法令有具體之指摘，其上訴自難認為合法。
二、上訴人所有坐落於桃園縣平鎮市○○路雙連3段37-2號旁（
    桃園縣平鎮市○○段172-3地號）土地，因僱工將其上供通
    行道路所鋪設之柏油刨除，經桃園縣警察局平鎮分局以民國
    （下同）96年7月22日平警分刑字第0966020373號函請被上
    訴人認定系爭土地供通行之道路是否為既成道路，經被上訴
    人於96年8月7日召集相關單位派員赴現場會勘，獲致結論：
    「…依96年8月7日現場會勘，平鎮戶政事務所表示平鎮市○
    ○路雙連3段37-2號門牌初編為62年3月26日，平鎮市公所提
    供之67年及82年航照圖及37-1、37-2號戶籍資料所示，確有
    現有道路存在之事實，且該道路亦為公所養護之道路。再依
    61年10月13日最高行政法院判字第435號判例：既成為公眾
    通行之道路，其土地之所有權，縱未為移轉登記，而仍為私
    人所保留，亦不容私人在該道路上起造任何建物，妨害交通
    。上訴人所有土地在20餘年前，即已成為農路，供公眾通行
    ，自應認為已因時效完成而有公用地役關係之存在，…綜上
    資料平鎮市○○路雙連3段37-2號旁之道路符合本縣建築管
    理自治條例第4條第1款現有巷道規定（供公眾通行，具有公
    用地役關係之巷道）。」被上訴人乃以96年9月20日府城都
    字第0960319330號函檢送現地會勘紀錄乙份予上訴人。上訴
    人不服提起訴願，後以訴願機關內政部逾期未為訴願決定為
    由，提起行政訴訟。嗣訴願機關內政部於98年2月26日以案
    號：0000000000號訴願決定駁回。並經臺北高等行政法院97
    年度訴字第2364號判決駁回，上訴人對之提起上訴，主張：
    關於被證14相關位置圖，上訴人已否認其證據能力，被上訴
    人應證明其為真正，原判決逕採為認定事實基礎，有判決違
    背證據法則之判決違背法令。又被證14照片並無41-1號之門
    牌照片，原判決竟認定41-1號亦為通行系爭道路之住戶，有
    判決理由矛盾之當然違背法令。又依經驗法則45巷11號並無
    通行系爭道路之必要，原判決認定其亦為通行系爭道路之住
    戶，有認定事實違背經驗法則之違背法令。原判決未對於系
    爭道路是否符合司法院釋字第400號解釋之要件，有判決不
    備理由之違背法令。原判決未查明民族路37號位於何處，如
    何通行系爭道路，即認定系爭道路有民族路37號住戶通行，
    有違論理法則與經驗法則。黃國華及鍾明昌之證詞應無證據
    能力，原判決逕採為判決基礎，有違司法院釋字第582號解
    釋意旨之判決違背法令等語，雖以該判決違背法令為由，惟
    核其上訴理由，係就原審取捨證據、認定事實之職權行使，
    指摘其為不當，並就原審已論斷者，泛言未論斷，或就原審
    所為論斷，泛言其論斷矛盾，而非具體表明合於不適用法規
    、適用法規不當、或行政訴訟法第243條第2項所列各款之情
    形，難認對該判決之如何違背法令已有具體之指摘。依首開
    規定及說明，應認其上訴為不合法。
三、據上論結，本件上訴為不合法。依行政訴訟法第249條第1項
    前段、第104條、民事訴訟法第95條、第78條，裁定如主文
    。
中    華    民    國    98    年    9     月    10    日
                    最高行政法院第四庭
                        審判長法官  劉  鑫  楨
                              法官  鄭  小  康
                              法官  吳  東  都
                              法官  劉  介  中
                              法官  曹  瑞  卿
以  上  正  本  證  明  與  原  本  無  異
中    華    民    國    98    年    9     月    11    日
                              書記官  張  雅  琴


司法院資訊處製作；財團法人民間司法改革基金會備份。
